【裁判字號】    99,訴,717
【裁判日期】    990908
【裁判案由】    返還價金
【裁判全文】
臺灣臺北地方法院民事判決               99年度訴字第717號
原      告  辛○○
訴訟代理人  丙○○
被      告
法定代理人  乙○○
訴訟代理人  甲○○
被      告  好厝多不動產經紀股份有限公司
法定代理人  戊○○
被      告  庚○○
共      同
訴訟代理人  蘇家宏律師
複  代理人  劉志忠律師
被      告  己○○
訴訟代理人  張家豪律師
複  代理人  張宸浩律師
            丁○○
上列當事人間請求返還價金事件，本院於中華民國99年8 月11日
言詞辯論終結，判決如下：
    主  文
原告之訴及假執行之聲請均駁回。
訴訟費用由原告負擔。
    事  實
一、原告主張：
  (一)訴外人即原告之夫丙○○於民國98年9 月間，經由被告住商
    實業股份有限公司（下稱住商公司）之仁愛光復加盟店即被
    告好厝多不動產經紀股份有限公司（下稱好厝多公司）之經
    紀營業員即被告庚○○之居間仲介，以新臺幣（下同） 980
    萬元之代價，向被告己○○購買其所有坐落臺北市○○區○○段2小段地號674-1號應有部分5分之1、同段地號699 號應
    有部分1000分之199、同段地號700 號應有部分1000分之1之
    土地，及其上建號1444號即門牌號碼為臺北市○○區○○街
    32巷12號3樓房屋（下稱系爭房地），並於98年9月24日由原
    告與被告己○○簽訂不動產買賣契約書（下稱系爭契約）。
  (二)詎交屋後之98年11月4 日，原告委託裝潢人員估價時，始發
    現被告己○○以整片木板牆封閉外牆嚴重漏水現象，且廚房
    磁磚經挖開後亦發現有嚴重漏水造成發霉變質，經原告催告
    修補遭拒，為此提起本訴。
  1.先位部分：
    爰依民法第227 條、第256條、第359條前段之規定，向被告
    己○○主張以起訴狀繕本之送達解除系爭契約，及依民法第
    259 條、第227條、第226條之規定請求被告己○○返還其中
    100 萬元價金與損害賠償26萬0257元（計算式：仲介費19萬
    6000元＋代書房地登記費4 萬5660元＋貼補稅費4071元＋彰
    化銀行貸款費用2275元＋玉山銀行貸款費用1 萬2251元＝26
    萬0257元）；再依消費者保護法（下稱消保法）第51條、民
    法第57 1條之規定，請求違反不動產經紀業管理條例第23條
    、民法第567 條規定之被告好厝多公司返還仲介費19萬6000
    元與懲罰性賠償金19萬6000元；另依民法第188 條、不動產
    經紀業管理條例第26條第2 項之規定請求被告住商公司、好
    厝多公司與被告庚○○連帶給付損害賠償費用26萬0257元（
    此部分與上開被告己○○應給付之損害賠償費用26萬0257元
    ，係以不真正連帶關係請求之）。
  2.備位部分：
    爰依民法第359條之規定請求被告己○○減少價金100萬元、
    及依民法第227條、第226條之規定請求被告己○○給付損害
    賠償24萬1490元（計算式：漏水修補12萬1490元＋相當於每
    月租金2萬元、預先請求6個月共12萬元之損害＝24萬1490元
    ）；再民法第188條、不動產經紀業管理條例第26條第2項之
    規定請求被告住商公司、好厝多公司與庚○○連帶給付損害
    賠償費用24萬1490元（此部分與上開被告己○○應給付之損
    害賠償費用24萬1490元，係以不真正連帶關係請求之）。
  (三)聲明：
  1.先位聲明：
  (1)被告己○○應給付原告126 萬0257元，及自起訴狀繕本送達
    翌日（99年1月27日）起至清償日止，按週年利率百分之5計
    算之利息。
  (2)被告好厝多公司應給付原告39萬2000元，及自起訴狀繕本送
    達翌日（99年1月27日）起至清償日止，按週年利率百分之5
    計算之利息。
  (3)被告住商公司、好厝多公司、庚○○應連帶給付原告26萬02
    57元，及自起訴狀繕本送達翌日（99年1 月27日）起至清償
    日止，按週年利率百分之5計算之利息。
  2.備位聲明：
  (1)被告己○○應給付原告124 萬1490元，及自起訴狀繕本送達
    翌日（99年1月27日）起至清償日止，按週年利率百分之5計
    算之利息。
  (2)被告住商公司、好厝多公司、庚○○應連帶給付原告24萬14
    90元，及自起訴狀繕本送達翌日（99年1 月27日）起至清償
    日止，按週年利率百分之5計算之利息。
  3.均願供擔保，請准宣告假執行。
二、被告則分別辯以：
  (一)被告己○○部分：
  1.原告所指臥室木板牆係前屋主於81年、82年間為防止西曬作
    為隔熱用途所為，歷時多年迄未更動。
  2.又被告己○○已於房地產標的現況說明書第5 項次「建物目
    前是否有滲漏水情形部分勾選『是』」，且就滲漏水位置於
    委託銷售時就已清楚告知被告庚○○，原告多次看屋亦均有
    告知房屋有滲漏水情事，已善盡告知義務，兩造並有現況交
    屋之合意，依民法第355條第1項之規定、高等法院台南分院
    97年上易字68號判決之意旨及系爭契約第7條第3款之約定，
    被告己○○不負擔保之責。
  3.另系爭房屋為28年屋齡之中古屋，牆壁滲水為中古屋之通常
    現象，不影響整體建築物結構之安全，依民法354條第1項但
    書之規定，不得視為重大瑕疵。況系爭房屋滲漏水之事實發
    生於系爭契約成立之前，依臺灣高等法院民事庭77 年度第7
    次民事庭會議決議，原告不得主張不完全給付，被告復無可
    歸責性，故原告不得依民法227 條、第256條、第359條前段
    之規定解除系爭契約或請求減少價金，亦不得依民法第 259
    條之規定於解除系爭契約後請求返還價金與依第226 條、第
    227 條之規定請求損害賠償。
  4.縱原告合於損害賠償之要件，系爭房屋遭木板牆封閉處面積
    僅約3.3平方公尺，原告卻請求全部滲漏水修補金額12萬149
    0元，及每月租金2萬元計算之損害賠償，並無理由。
  5.聲明：
  (1)原告之訴駁回。
  (2)如受不利判決，願供擔保請准宣告免為假執行。
  (二)被告住商公司部分：
  1.被告住商公司與好厝多公司間僅為加盟關係，即訴外人元鵬
    公司以契約加盟之方式，約定使用被告住商公司之「住商不
    動產」商標，實際上雙方財務、人事均各自獨立，並無僱傭
    或指揮監督關係。又被告庚○○既為受僱於被告好厝多公司
    之經紀營業員，被告住商公司對之亦無選任、指揮或監督之
    權。是以，被告住商公司自無須依民法第188 條之規定與被
    告好厝多公司、庚○○負連帶賠償之責。
  2.另被告住商有限公司並非本案執行仲介業務之經紀業，當無
    庸依不動產經紀業管理條例第4條第1項第4款、第5款及第26
    條第2項之規定負連帶賠償之責。
  3.聲明：
  (1)原告之訴駁回。
  (2)如受不利判決，願供擔保請准宣告免為假執行。
  (三)被告好厝多公司、庚○○部分：
  1.系爭房屋於被告己○○在98年9月5日委託被告好厝多公司出
    售時，即表示系爭房屋屋齡近30年，有滲漏水之情形，要以
    現況賣屋，被告庚○○遂主動詢問系爭房屋其中一間臥室有
    一面牆釘有木板之原因，被告己○○則表示其購買系爭房屋
    時便有該木板牆存在，其亦不清楚原因。
  2.嗣後原告與其夫丙○○多次前往系爭房屋察看時，被告庚○○均告知系爭房屋有滲漏水、木板牆之情形，且告知係以現
    況賣屋，並提供系爭房屋基本資料、產權說明書及房地產標
    的現況說明書等相關資料予渠等閱覽，渠等至98年9 月24日
    簽訂系爭契約、同年10月23日辦理交屋程序時，均未對屋況
    表示任何異議，可知被告庚○○已盡告知義務至明，是以，
    原告請求被告好厝多公司及庚○○應依民法第188 條、不動
    產經紀業管理條例第26條第2 項之規定負連帶賠償責任，應
    無理由。
  3.聲明：
  (1)原告之訴駁回。
  (2)如受不利判決，願供擔保請准宣告免為假執行。
三、兩造不爭執事項：
  (一)原告於98年9 月10日、同年月12日、同年月18日、同年月24
    日至被告己○○所有系爭房屋看屋，並於98年9 月24日，經
    由被告好厝多公司之經紀人員即被告庚○○居間介紹，與被
    告己○○簽立系爭契約，買賣價金為980 萬元，原告已給付
    價金，並取得系爭房地所有權。原告並於98年10月22日再度
    看屋，同年月23日交屋。
  (二)被告好厝多公司為被告住商公司之仁愛光復加盟店；被告庚○○為被告好厝多公司之經紀營業員。
  (三)兩造於房地產標的現況說明書簽名用印，其中第5 項次記載
    ：建物目前是否有滲漏水情形，勾選『是』。兩造於系爭契
    約第13條其他事項約定依現況固定物交屋。
  (四)系爭房屋確有漏水。
四、本件爭點：
  (一)先位請求部分：
  1.原告主張依民法第227 條、第256條及第359條前段之規定解
    除系爭契約，並依民法第226條、第227條之規定請求被告己○○賠償仲介費19萬6000元、代書房地登記費4 萬5660元、
    貼補稅費4071元、彰化銀行貸款費用2275元及玉山銀行貸款
    費用1 萬2251元共26萬0257元，是否有理由？原告並依民法
    第259條之規定請求被告己○○返還買賣價金980萬，現只就
    其中100萬元請求，是否有理由？
  (1)原告購買系爭房屋時，是否知悉系爭房屋漏水情事？
  (2)被告己○○、庚○○有無隱瞞不告知系爭房屋滲漏水情事？
  2.原告請求被告好厝多公司依民法第571 條之規定返還仲介費
    19萬6000元，及依消保法第51條之規定給付懲罰性賠償金19
    萬6000元，有無理由？
  3.原告依民法第188條及不動產經紀業管理條例第26條第2項之
    規定請求被告住商公司、好厝多公司、庚○○負連帶賠償責
    任，有無理由？
  (二)備位請求部分：
  1.若原告不得解約，主張依民法第359條之規定減少價金100萬
    元，並依民法第227條及第226條之規定，請求賠償漏水修補
    12萬1490元及相當於每月2萬元租金之損害，預先請求6個月
    共12萬元，是否有理由？
  2.原告依民法第188條及不動產經紀業管理條例第26條第2項之
    規定請求被告住商公司、好厝多公司、庚○○負連帶賠償責
    任，有無理由？
五、得心證之理由：
  (一)先位請求：
  1.對被告己○○主張解除契約之部分：
  (1)按物之出賣人，對於買受人應擔保其物依第373 條之規定危
    險移轉於買受人時，無滅失或減少其價值之瑕疵，亦無滅失
    或減少其通常效用或契約預定效用之瑕疵，但減少之程度無
    關重要者，不得視為瑕疵；出賣人並應擔保其物於危險移轉
    時，具有其所保證之品質。又買受人於契約成立時，知其物
    有前條第1 項所稱之瑕疵者，出賣人不負擔保之責。買賣因
    物有瑕疵，而出賣人依前5 條之規定，應負擔保之責者，買
    受人得解除其契約，或請求減少其價金，但依情形，解除契
    約顯失公平者，買受人僅得請求減少價金，民法第354 條、
    第355條第1項、第359條分別定有明文。
  (2)查原告雖主張被告己○○於出賣系爭房屋時，以整片木板牆
    封閉外牆嚴重漏水現象，未告知系爭房屋有嚴重漏水情形，
    原告自得以被告己○○應負物之瑕疵擔保責任為由，以起訴
    狀繕本之送達解除系爭契約云云；然查：
  系爭契約第7條第3項約定「點交之買賣標的應以簽約時之現
    狀與本約之約定為準」，房地產標的現況說明書則於項次 5
    「建物目前是否有滲漏水情形？」處勾選「是」（見本院卷
    一第17頁反面至第18頁反面、第20頁反面）。是以，原告於
    簽認前開系爭契約及房地產標的現況說明書時既已知系爭房
    屋存有滲漏水之瑕疵情形，依前開民法第355條第1項之規定
    ，被告己○○即無須就此負擔保之責。
  又原告於98年9 月10日、同年月12日、同年月18日、同年月
    24日多次至被告己○○所有系爭房屋看屋一事，兩造並不爭
    執，而經本院至系爭房屋履勘之結果，以肉眼清楚可見系爭
    房屋固有一房間釘有原告所指稱之木板牆，且該牆經油漆粉
    刷與周圍牆壁顏色相同；然敲打該木板牆之聲音與其他牆面
    明顯不同，該木板牆邊緣靠近牆腳之其他牆面及窗台下則有
    油漆剝落及壁癌之現象（見本院卷二第24頁、第38頁、第62
    頁至第63頁），是以該房間之整體狀況觀之，原告於簽訂系
    爭契約前既已多次前往看屋，當可知該處存有一木板牆，而
    該木板牆後之牆壁或有與其他牆面相同之滲漏與壁癌情事，
    被告己○○並無故意不告知此部分瑕疵之情。
  再者，系爭房屋之廚房磁磚在未經破壞之情形下，同可以肉
    眼發現磁磚接縫中存有已發霉之白色粉末（見本院卷二第44
    頁至第45頁），其他關於系爭房屋之浴室、陽台、地板，均
    有因房屋老舊而生之壁癌、滲漏水、油漆脫落與木質地板損
    壞之情事（見本院卷二第39頁至第43頁、第64頁至第69頁、
    第71頁至第73頁），多次前往現場看屋之原告實難諉為不知
    ；縱浴室部分之天花板有一活動隔板阻擋目光直視水泥天花
    板與內部管線，惟此乃一般住家常見用以美觀及阻擋水氣之
    設計，該隔板既可任意搬動，原告又已於簽訂系爭契約前多
    次看屋，其應可於檢查屋況時自行移動隔板，若就隔板上之
    管線鏽蝕或滲漏水一事有所疑義，即可與被告己○○協議解
    決方式，包括約定修復費用之負擔、價金之減少，甚或放棄
    購買系爭房屋，原告於簽訂系爭契約時就此卻均未提出爭議
    ，且同意被告己○○以現況交屋，故難認被告己○○有何故
    意不告知瑕疵等情，原告據此主張解除系爭契約，同無可採
    。
  綜上，系爭房屋乃屋齡老舊之中古屋，當會有較多瑕疵存在
    （如壁癌、發霉、油漆剝落等），是一般人於購買中古屋時
    ，多會特別注意屋況，如認日後需花費較多之金錢整修，則
    會考慮放棄購買或以此為由向賣方要求減少價金，而本件原
    告於購買前亦多次至現場確認屋況，在簽訂系爭契約前已了
    解系爭房屋多處存有滲漏水、發霉乙節後猶決定由被告己○○以現況交屋之方式購買之，且要求被告己○○將原本之價
    金1135萬元減少至980萬元，並給付該980萬元價金完畢，則
    原告在被告己○○以現況點交系爭房屋後，當不得以嗣後發
    現另有滲漏水或其他瑕疵之情，要求被告己○○負物之瑕疵
    擔保責任，是原告請求依民法第359 條之規定解除系爭契約
    ，為無理由。
  (3)另按出賣人所交付之特定物有減少其價值或效用之瑕疵，其
    因可歸責於出賣人之事由所致者，買受人尚非不得依民法第
    227 條關於不完全給付之規定，請求出賣人賠償損害。出賣
    人就其交付之買賣標的物有應負擔保責任之瑕疵，而其瑕疵
    係於契約成立後始發生，且因可歸責於出賣人之事由所致者
    ，則出賣人除負物之瑕疵擔保責任外，同時構成不完全給付
    之債務不履行責任，此有最高法院85年度台上字第3109號判
    決及最高法院77年度第7 次民事庭會議決議(一)決議可資參照
    。準此，於給付特定物請求不完全給付之損害賠償時，除須
    有可歸責於債務人之事由外，尚須該瑕疵係發生於買賣契約
    成立後，方可成立。查被告己○○因無故意隱匿系爭房屋之
    瑕疵情況，而無可歸責之事由，且原告所指稱系爭房屋之瑕
    疵係在系爭契約成立前即已存在，並為原告所明知，業如上
    述，故原告另依民法第227條、第256條債務不履行之規定，
    請求解除系爭契約，及依民法第259 條、第227條、第226條
    之規定請求被告己○○返還其中100 萬元價金與損害賠償26
    萬0257元，亦無理由。
  2.對被告庚○○及好厝多公司之部分：
  (1)按居間人關於訂約事項，應就其所知，據實報告於各當事人
    ，對於顯無履行能力之人，或知其無訂立該約能力之人，不
    得為其媒介；以居間為營業者，關於訂約事項及當事人之履
    行能力或訂立該約之能力，有調查之義務。居間人違反其對
    於委託人之義務，而為利於委託人之相對人之行為，或違反
    誠實及信用方法，由相對人收受利益者，不得向委託人請求
    報酬及償還費用。受僱人因執行職務，不法侵害他人之權利
    者，由僱用人與行為人連帶負損害賠償責任，民法第567 條
    、第571 條、第188條第1項前段分別定有明文。又不動產經
    紀業管理條例第26條第2 項規定經紀業因經紀人員執行仲介
    或代銷業務之故意或過失致交易當事人受損害者，該經紀業
    應與經紀人員負連帶賠償責任。
  (2)查被告庚○○為被告好厝多公司之經紀營業員，係受被告己○○之委託居間介紹系爭房屋予原告，而因被告己○○指示
    依現況固定物交屋之方式賣屋，且依上述被告己○○無故意
    隱匿系爭房屋既有瑕疵之行為，被告庚○○自同無隱匿系爭
    房屋瑕疵之必要。況系爭房屋之該房間內雖有一牆面隔有上
    開木板，惟連屋主即被告己○○在未實際敲開該木板牆前，
    亦不知該木板牆背後之情形，是被告庚○○於居間仲介時僅
    須告知有此木板牆存在一事，即應認其業盡告知義務，而無
    故意或過失致原告受有損害，亦無違反其對原告之義務，或
    有違誠實與信用方法等節。基此，原告主張被告庚○○與好
    厝多公司應依前揭法條之規定連帶給付損害賠償費用26萬02
    57元，且被告好厝多公司應返還仲介費19萬6000元與另依消
    保法第51條之規定給付懲罰性賠償金19萬6000元，均無理由
    。
  3.對被告住商公司之部分：
  (1)查被告好厝多公司固為被告住商公司之加盟店，惟依渠等間
    加盟店連鎖經營契約書第1條、第2條、第4條第2項之約定（
    見本院卷二第46頁至第47頁），被告住商公司係為促進不動
    產交易市場大量流通，確保消費大眾不動產交易安全，提供
    優良服務水準，方成立「住商不動產」經紀服務體系，以加
    盟店連鎖經營方式給予被告好厝多公司專業之營業協助，是
    被告住商公司乃授權被告好厝多公司依前開契約之約定，使
    用「住商不動產」及「住商不動產大台北區仁愛光復加盟店
    」全銜為其對外公開使用之服務標章與名稱，以從事經授權
    經營之不動產經紀業務，然被告好厝多公司與客戶所簽訂之
    各式委託契約書，與提供交易雙方使用之契約書，除使用向
    被告住商公司申購之標準制式契約書外，應以被告好厝多公
    司之名義訂定，並由被告好厝多公司自行負簽約之法律責任
    。
  (2)是以，被告住商公司僅授權被告好厝多公司使用其商標經營
    不動產經紀業務，且提供被告好厝多公司相關不動產資訊，
    以利被告好厝多公司經營不動產經紀業務，被告好厝多公司
    則於每月支付被告住商公司品牌使用費與系統加值使用費，
    實則渠等乃屬不同之法人格，彼此間並無僱傭關係，被告好
    厝多公司亦係以自己之名義擔任系爭契約之見證人（見本院
    卷一第19頁），應自負簽約之責，乃屬當然。從而，原告依
    民法第188條及不動產經紀業管理條例第26條第2項之規定，
    請求被告住商公司與被告好厝多公司、庚○○負連帶賠償責
    任，並無理由。
  4.綜上，原告先位請求被告己○○給付126 萬0257元、被告好
    厝多公司給付39萬2000元、被告住商公司及好厝多公司、庚○○連帶給付26萬0257元，均無足採。
  (二)備位請求：
  1.對被告己○○主張減少價金部份：
  (1)依前開民法第359 條之規定，買受人得請求減少價金之前提
    係出賣人因物之瑕疵，而須依同法第354條至第358條之規定
    負擔保之責者。查本件被告己○○於出賣系爭房屋時，並無
    故意隱匿系爭房屋有滲漏水之情，自毋庸據此負物之瑕疵擔
    保責任等節，已如前述，是原告仍主張依民法第359 條之規
    定，請求減少價金100萬元，為無理由。
  (2)又被告己○○既無可歸責之事由，原告於明知系爭房屋於系
    爭契約成立前即存有滲漏水、壁癌、磁磚發霉之情形下，亦
    同意被告己○○以現況交屋，則原告另主張依民法第227 條
    及第226 條之規定，請求被告己○○賠償漏水修補費用12萬
    1490元及相當於每月2萬元租金之損害，預先請求6個月12萬
    元，共24萬1490元，亦無可採。
  2.對被告庚○○、好厝多公司及住商公司之部分：原告於備位
    猶係依民法第188條及不動產經紀業管理條例第26條第2項之
    規定請求被告住商公司、好厝多公司及庚○○連帶賠償24萬
    1490元，則依前述，因被告庚○○已盡告知義務而未故意隱
    瞞系爭房屋之滲漏水乙事，被告庚○○及其僱用人即被告好
    厝多公司自毋庸就此負連帶賠償責任。另被告住商公司非系
    爭契約之當事人，與被告好厝多公司間並無僱傭關係，其當
    無須依此負連帶賠償之責，亦屬當然。
  3.綜上，原告備位請求被告己○○給付124 萬1490元、被告住
    商公司、好厝多公司及庚○○連帶給付24萬1490元，同無可
    採。
六、綜上所述，被告己○○與庚○○就系爭房屋於系爭契約成立
    前早存有肉眼可見之滲漏水、壁癌或磁磚發霉等瑕疵部份均
    未有所隱匿，原告於簽訂系爭契約前亦多次看屋，且同意被
    告己○○以現況交屋，則被告己○○即無須為此負物之瑕疵
    擔保或債務不履行之責任，被告庚○○因已盡告知義務亦無
    庸就此負賠償之責。從而，原告依民法第227條、第256條、
    第359 條前段之規定，先位向被告己○○主張以起訴狀繕本
    之送達解除系爭契約，及依民法第259 條、第227條、第226
    條之規定請求被告己○○給付100 萬元價金與損害賠償26萬
    0257元，共126萬0257元；再依消保法第51條、民法第571條
    之規定，請求違反不動產經紀業管理條例第23條、民法第56
    7 條規定之被告好厝多公司返還仲介費19萬6000元與懲罰性
    賠償金19萬6000元，共39萬2000元；另依民法第188 條、不
    動產經紀業管理條例第26條第2 項之規定，請求被告住商公
    司、好厝多公司與被告庚○○連帶給付損害賠償費用26萬02
    57元（此部分與上開被告己○○應給付之損害賠償費用26萬
    0257元，係以不真正連帶關係請求之），暨均自起訴狀繕本
    送達翌日即99年1月27日起至清償日止，按週年利率百分之5
    計算之利息，洵屬無據。原告依民法第359 條之規定，備位
    請求被告己○○減少價金100萬元、及依民法第227條、第22
    6條之規定請求被告己○○給付損害賠償24萬1490元，共124
    萬1490元；再民法第188 條、不動產經紀業管理條例第26條
    第2 項之規定請求被告住商公司、好厝多公司與庚○○連帶
    給付損害賠償費用24萬1490元（此部分與上開被告己○○應
    給付之損害賠償費用24萬1490元，係以不真正連帶關係請求
    之），暨均自起訴狀繕本送達翌日即99年1 月27日起至清償
    日止，按週年利率百分之5 計算之利息，亦屬無據，應俱予
    駁回。
七、原告之訴既均經駁回，其假執行之聲請即失所附麗，應併予
    駁回。
八、本件事證已臻明確，兩造其餘攻擊防禦方法與判決之結果不
    生影響，爰不另贅論，併此敘明。
九、據上論結，本件原告先位及備位之訴均無理由，依民事訴訟
    法第78條，判決如主文。
中    華    民    國    99    年     9    月     8    日
                  民事第二庭  審判長法  官  張松鈞
                                    法  官  郭顏毓
                                    法  官  羅郁婷
以上正本係照原本作成。
如對本判決上訴，須於判決送達後20日內向本院提出上訴狀。如
委任律師提起上訴者，應一併繳納上訴審裁判費。
中    華    民    國    99    年    9     月    8     日
                                    書記官  楊婷雅

司法院資訊處製作；財團法人民間司法改革基金會備份。
